【裁判字號】    98,交聲,584
【裁判日期】    980630
【裁判案由】    違反道路交通管理處罰條例聲明異議
【裁判全文】
臺灣士林地方法院交通事件裁定         98年度交聲字第584號
                                     98年度交聲字第585號
原處分機關  交通部公路總局臺北區監理所蘆洲監理站
異  議  人  甲○○
即受處分人
上列異議人即受處分人因違反道路交通管理處罰條例案件，對於
交通部公路總局臺北區監理所蘆洲監理站中華民國98年4 月22日
所為之處分（原處分案號：北監蘆字第裁46-C00000000號、北監
蘆字第裁46-C00000000號）聲明異議，本院裁定如下：
    主  文
異議均駁回。
    理  由
一、原處分意旨略以：異議人即受處分人甲○○於民國97年6 月
    27日上午6 時18分許，駕駛車牌號碼為BDC-958 號重機車，
    沿臺北縣淡水鎮○○○路○ 段往臺北方向行駛，於行經該路
    與臺北縣淡水鎮○○路○○路口時，因闖紅燈，且拒絕停車
    接受交通勤務警察稽查而逃逸，為警以異議人有違反道路交
    通管理處罰條例第53條第1 項、第60條第1 項之規定掣單舉
    發。經異議人提出申訴，原處分機關函請舉發單位調查結果
    ，仍認異議人有上開違規行為，乃依道路交通管理處罰條例
    第53條第1 項、第60條第1 項、第63條規定，裁決異議人闖
    紅燈之違規行為新臺幣（下同）1,800 元罰鍰，並記違規點
    數3 點，另裁決異議人拒絕停車接受交通勤務警察稽查而逃
    逸之違規行為3,000 元罰鍰，並記違規點數1 點。
二、異議意旨略以：伊平常每天上班都會經過前開案發地點，但
    印象中沒有闖紅燈，也沒有被警察攔檢而拒絕，伊若有此違
    規事實，警察為何不馬上追逐或通知警網攔截，且本件警方
    未提出第三人證或照片證明，為此聲明異議等語。
三、按汽車駕駛人，行經有燈光號誌管制之交岔路口闖紅燈者，
    處1,800 元以上5,400 元以下罰鍰，並記違規點數3 點；汽
    車駕駛人，駕駛汽車有違反本條例之行為，經交通勤務警察
    或依法令執行交通稽查任務人員制止時，不聽制止或拒絕停
    車接受稽查而逃逸者，除按各該條規定處罰外，處3,000 元
    以上6,000 元以下罰鍰，並記違規點數1 點，道路交通管理
    處罰條例第53條第1 項、第60條第1 項、第63條第1 項第1
    款、第3 款分別定有明文。次按交通法庭認為聲明異議無理
    由者，應以裁定駁回之，道路交通案件處理辦法第19條亦著
    有明文。
四、經查：
（一）證人即本件舉發警員乙○○於本院具結證稱：伊於97年6
      月27日早上6 點至8 點在轄區○○路執行巡邏勤務，且在
      淡金路與中正東路1 段路口取締告發交通違規，伊於該日
      6 時18分時，發現一名男子騎乘車牌號碼為BDC-958 號重
      機車從淡水往臺北方向行駛在中正東路一段，因當地屬三
      岔路口，路口已經變紅燈，也有其他車輛在該路口停等紅
      燈，伊發現這台機車闖越紅燈，就以指揮棒指示並吹警笛
      ，請該車輛駕駛靠邊受檢攔查，但該部車沒有停車，直接
      往內側車道騎過去，伊因為攔查不及，所以記下車號予以
      舉發。當時車流量不會很多，伊可以確定上開機車駕駛人
      知道伊有以指揮棒指示並吹警笛攔停，是因為當時伊和該
      機車駕駛人只有3 公尺距離，可能該機車駕駛人看到伊站
      在前方欲攔他，故他本來行駛在外側車道就故意改往內側
      走，當時伊只有記下該機車的車牌號碼，罰單上所載該機
      車的顏色和車種是用電腦查詢後記下，但伊以電腦查得該
      機車的顏色和車種均與伊目擊者相符。針對異議人質疑伊
      發現本件違規後，為何不馬上追逐或通知警網攔截乙節，
      因為竹圍派出所距離伊所在攔檢點還有1 、2 公里，且如
      果追逐駕駛人，駕駛人因為緊張反而容易造成其他交通事
      故，此外依照道路交通管理處罰條例規定，如無法當場攔
      檢違規行為人，可以逕行舉發，本件只是單純交通違規，
      不是發現現行犯，所以沒有通知警網攔截等語（參本院卷
      第30頁至第33頁），查異議人既於平日即騎乘上開重機車
      行經案發地點，而證人乙○○復目擊上開事實，其記下違
      規重機車之車牌號碼後，比對電腦查得該重機車之顏色、
      車種，均與其目擊內容相符，堪認異議人前揭重機車確實
      於案發時間及地點，有闖紅燈、拒絕停車接受交通勤務警
      察稽查而逃逸等違規事實無誤。
（二）異議人雖質疑本件為何未經警員馬上追逐或通知警網攔截
      ，且本件警方未提出第三人證或照片證明云云。惟一般而
      言，道路交通違規事件並非重大違法事件，若行為人有交
      通違規行為，警員掣開罰單予以舉發即足生督促行為人守
      法之效果，若警員動輒追逐行為人或通知警網攔截，不僅
      對交通秩序產生危害，對警員之人力資源亦生浪費，且有
      違人權保障，不符比例原則甚明。且警方舉發交通違規案
      件，不以舉發照片為唯一證明方法（道路交通管理處罰條
      例第7 條、第7 條之1 、第7 條之2 規定參照），故依現
      行法律規定，法院處理交通事件，並不限於科學儀器所採
      證據，惟仍須就事件所涉相關證據資料，包括供述及非供
      述證據，依據證據法則，憑以認定行為人交通違規行為之
      有無，此乃因交通違規事件之特性在於行為態樣甚多，復
      多有瞬間即逝情形，實在無法於行為人交通違規同時，全
      部得以即時利用科學儀器取得證據資料，即使屬於方便以
      科學儀器採證之交通違規行為，普遍採用，不但所費不貲
      ，也有實際困難，亦難要求所有交通違規行為，除舉發警
      員目擊外，尚有第3 人在場目擊見證。故若舉發警員係親
      眼見聞違規經過，並經以證人身分具結後在法院為證述，
      仍不失為認定交通違規事實有無之證據方法。況警員舉發
      交通違規，係依道路交通管理處罰條例授權所為之職權行
      使，而交通違規行為本身既多發生於瞬間，通常乃委由當
      場執行取締違規公務員之認識及判斷，且必須為立即之取
      締作為，此為達成維持交通秩序目的所必要。且依道路交
      通管理處罰條例之規定，此種立即性之舉發違規，多依警
      員之認知、判斷即為已足，並無必須另有其他積極佐證（
      如：其他目擊證人或必須拍攝照片等），始構成處分要件
      之規定。此係因執行職務之公務員，通常多具有一定之考
      選資格與專業訓練，且其執法之對象係不特定之大眾，故
      其立場經立法機關推定，應具有客觀、中正與公平之特質
      ，而無故意偏頗之虞。是以異議人以上開理由認原處分證
      據不足云云，尚不足採。
（三）綜上所述，本件原處分機關據以裁罰異議人並無違誤，異
      議人以前詞置辯為無理由，應予駁回。
據上論斷，應依道路交通案件處理辦法第19條之規定，裁定如主
文。
中    華    民    國    98    年    6     月    30    日
                              臺灣士林地方法院交通法庭
                                  法  官  鄭光婷
以上正本證明與原本無異。
如不服本裁定，應於裁定送達後5 日內，向本院提出抗告狀。
                                  書記官  徐仁豐
中    華    民    國    98    年    6     月    30    日


司法院資訊處製作；財團法人民間司法改革基金會備份。
